【裁判字號】    99,訴,1199
【裁判日期】    991025
【裁判案由】    違反槍砲彈藥刀械管制條例
【裁判全文】
臺灣臺北地方法院刑事判決              99年度訴字第1199號
公  訴  人  臺灣臺北地方法院檢察署檢察官
被      告  甲○○
上列被告因違反槍砲彈藥刀械管制條例案件，經檢察官提起公訴
（99年度偵緝字第1420號），被告於準備程序進行中就被訴事實
為有罪之陳述，經本院合議庭裁定由受命法官獨任行簡式審判程
序審理，本院判決如下：
    主  文
甲○○共同未經許可，販賣子彈，未遂，處有期徒刑陸月，併科
罰金新臺幣貳萬元，罰金如易服勞役，以新臺幣壹仟元折算壹日
，扣案如附表所示之物均沒收。
    事  實
一、甲○○明知具有殺傷力之子彈為槍砲彈藥刀械管制條例所管
    制之物品，未經許可，不得無故持有、販賣，竟與真實姓名
    年籍不詳綽號「阿九」之成年男子共同基於販賣詳如附表具
    殺傷力之子彈之犯意聯絡，由甲○○使用基隆市○○區○○
    街232 號工作處所之個人電腦設備連結上網，於94年9月2日
    凌晨3 時25分，在「二手軍火市場留言板」，以「要錢不要
    貨」為標題，刊登「要買土雞留電」之內容，接續於同日凌
    晨3時35分以「土雞84年的」為標題，刊登「想買的留言em
    ail」，再於同年月7日下午4 時46分以「土雞」為標題，刊
    登「賣賣賣…留電…」訊息，旋為臺北市政府警察局中正第
    二分局員警鄭國隆執行網路巡邏勤務時，查覺有異，乃喬裝
    買家以電子郵件聯絡甲○○，甲○○乃向「阿九」取得詳如
    附表具殺傷力之子彈5顆，於94年9月29日中午12時許持往兜
    售，在臺北市○○區○○路觀光夜市前為警查獲，並扣得上
    開詳如附表具殺傷力之子彈5顆（2顆，均係土造子彈，具
    直徑約8.8mm之金屬彈頭；3顆，均係由玩具金屬彈殼加裝
    直徑約8. 8mm之金屬彈頭改造而成之改造子彈），致其販賣
    子彈未遂。
二、案經臺北市政府警察局中正第二分局報請臺灣臺北地方法院
    檢察署檢察官偵查起訴。本院合議庭依被告於準備程序中就
    被訴事實為有罪之陳述，裁定由受命法官獨任進行簡式審判
    程序。
    理  由
一、認定事實所憑之證據及理由：
  (一)上揭犯罪事實，業據被告甲○○於本院準備程序、審理時均
    供承不諱，核與臺北市政府警察局中正第二分局刑事案件移
    送書所載查獲經過大致相符，此外復有甲○○在網路「二手
    軍火市場留言板」上所張貼之販賣子彈之電腦原始畫面2紙
    在卷足憑，並有扣案具有殺傷力之子彈5顆可佐，復有子彈
    照片附卷可證。又扣案之具有殺傷力之子彈5顆，經送內政
    部警政署刑事警局鑑驗結果認：送鑑子彈5顆（2顆，均係
    土造子彈，具直徑約8. 8mm之金屬彈頭，採樣1顆試射，可
    擊發，認具殺傷力；3顆，均係由玩具金屬彈殼加裝直徑
    約8. 8mm之金屬彈頭改造而成之改造子彈，採樣1顆試射，
    可擊發，認具殺傷力）等情，有該局94年10月31日刑鑑字第
    0940163723號槍彈鑑定書1份在卷可按，足佐被告甲○○前
    開自白與事實相符。
  (二)綜上，本件事證明確，被告犯行已堪認定，自應依法論科。
二、論罪科刑之依據：
  (一)查被告行為後，刑法於94年1 月7 日修正通過，於94年2 月
    2 日公布，於95年7 月1 日施行，其中修正第2 條等規定。
    按行為後法律有變更者，適用行為時之法律，但行為後之法
    律有利於行為人者，適用最有利於行為人之法律，現行刑法
    第2 條第1 項訂有明文。此條規定乃與刑法第1 條罪刑法定
    主義契合，而貫徹法律禁止溯及既往原則，係規範行為後法
    律變更所生新舊法律比較適用之準據法，是刑法第2 條本身
    雖經修正，但刑法第2 條既屬適用法律之準據法，本身尚無
    比較新舊法之問題，應一律適用裁判時之現行刑法第2 條規
    定以決定適用之刑罰法律，先予辨明。又以本次刑法修正之
    比較新舊法，應就罪刑有關之共犯、未遂犯、想像競合犯、
    牽連犯、連續犯、結合犯，以及累犯加重、自首減輕暨其他
    法定加減原因（如身分加減）與加減例等一切情形，綜其全
    部罪刑之結果而為比較，最高法院95年5 月23日著有95年度
    第8 次刑庭會議決議可資參照。經查：
  1.被告行為後，刑法於94年2 月2 日修正公布，並於95年7 月
    1日施行，關於罰金刑之計算單位及處罰部分，依修正前刑
    法第33條第5款原規定「罰金：1元以上」，依罰金罰鍰提高
    標準條例第1條前段規定提高10倍，及現行法規所定貨幣單
    位折算新台幣條例第2條換算為新台幣結果，為30 元以上，
    而修正後則規定「罰金：新臺幣1千元以上，以百元計算之
    。」，已將科處罰金之最低額提高至新臺幣1千元以上，就
    法定刑最低罰金部分，修正後之規定顯非較有利於被告，故
    依現行即修正後刑法第2條第1項前段規定，此部分應適用修
    正前刑法第33條第5款之規定，合先敘明。
  2.另刑法第28條共犯規定，雖然於94年1月7日修正，並自95年
    7月1日起生效，觀諸其修正內容，雖將舊法之「實施」修正
    為「實行」，其中實施一語，涵蓋陰謀、預備、著手及實行
    之概念在內，其範圍較廣；而實行則著重於直接從事構成犯
    罪事實之行為，其範圍較狹；二者之意義及範圍有不同，上
    開修正內容，對於本件被告甲○○與「阿九」間所為上開犯
    行，係共同基於犯意聯絡及行為分擔之情形而言，並無有利
    或不利之影響，應無適用修正後刑法第2條第1項規定比較新
    舊法適用之問題（最高法院95年度第21次刑事庭會議決議、
    95年台上字第5589號判決意旨參照）。
  3.從而，揆諸前揭最高法院決議及修正後刑法第2 條第1 項前
    段、後段規定之「從舊、從輕」原則，應適用被告行為時之
    法律，即修正前刑法之相關規定，予以論處。
  (二)按刑法上關於販賣罪，祇要被告本身原有販賣之故意，且已
    著手於販賣行為，即應分別情形論以販賣既遂或未遂。倘對
    造無買受之真意，為協助警察辦案而佯稱購買，以求人贓俱
    獲，雖事實上不能真正完成買賣，但被告原來既有販賣之故
    意，且已著手於販賣行為，仍應論以販賣罪之未遂犯。此與
    被告原無販賣之意思，單純被誘捕之情形有別（最高法院85
    年度第4次刑事庭會議決議意旨參照）。本件被告既有販賣
    前揭具殺傷力子彈之故意，且已著手於販賣行為之實行，此
    部分核係犯槍砲彈藥刀械管制條例第12條第5項、第1項之販
    賣子彈未遂罪，並依既遂犯之刑度減輕之。又按刑事訴訟法
    第300條所謂變更法條，係指罪名之變更。本件檢察官係以
    槍砲彈藥刀械管制條例第12條第1項之販賣子彈既遂罪起訴
    ，本院審理結果認係犯同條第5項之販賣子彈未遂罪，因其
    罪名同為「販賣子彈」，僅行為態樣有既遂未遂之分，即無
    庸引刑事訴訟法第300條變更檢察官起訴之法條，附此敘明
    。被告甲○○及「阿九」有犯意之聯絡及行為之分擔，皆為
    共同正犯。被告持有之低度行為，應為販賣之高度行為所吸
    收，不另論罪。爰審酌被告販賣具殺傷力之子彈之數量為5
    顆及其犯罪之動機、目的、手段、所生損害及被告於本院終
    能坦承犯行之犯後態度等一切情狀，量處如主文所示之刑。
    又刑法第42條業於94年1月7日修正公布，並於95年7月1日
    施行，修正前刑法第42條第2 項前段規定：「易服勞役以1
    元以上3 元以下，折算1 日。」又依修正前罰金罰鍰提高標
    準條例第2 條前段（現已刪除）規定，就其原定數額提高為
    100 倍折算1 日，亦即應以銀元300 元即新臺幣900 元折算
    1 日。修正後之刑法第42條第3 項前段規定：「易服勞役以
    新台幣1,000 元、2,000 元或3,000 元折算1 日。」。此項
    修正屬科刑規範事項之變更，其折算標準為裁判時所應諭知
    ，亦屬法律變更。經比較修正、前後之易服勞役折算標準，
    依新法規定將易服勞役每日折算金額提高，對被告較為有利
    ，故本件應依新法第2條第1項但書之規定，依修正後刑法第
    42條第3項，諭知易服勞役之折算標準。再被告甲○○前經
    臺灣臺北地方法院檢察署依法傳喚、拘提無著後，於95年4
    月20日發布通緝在案，嗣於99年7月8日晚上10時30分，在嘉
    義市○○路721-1號為警查獲，此有臺灣臺北地方法院檢察
    署95年4月20日通緝書、嘉義市政府警察局第二分局通緝案
    件報告書暨被告於緝獲之警詢筆錄等件在卷可參，顯見被告
    並非於96年12月31日前自動歸案接受審判，依中華民國96年
    罪犯減刑條例第5條規定，本件自無減刑之適用，併予指明
    。扣案詳如附表之子彈，業經鑑定具有殺傷力，自屬違禁物
    ，應依刑法第38條第1項第1款之規定宣告沒收。至於如附表
    所示於鑑定時經採樣試射之子彈2顆，業因擊發而滅失其違
    禁物之性質，核無沒收之必要，附此敘明。
三、據上論斷，依刑事訴訟法第273 條之1 第1 項、第299 條第
    1 項前段，槍砲彈藥刀械管制條例第12條第1項、第5項、刑
    法第2條第1項、第11條前段、第28條、第25條第1項、第2項
    、第42條第3項前段、第38條第1項第1款，判決如主文。
本案經檢察官陳國安到庭執行職務。
中    華    民    國    99    年    10    月    25    日
                  刑事第五庭    法  官  宣玉華
上正本證明與原本無異。
如不服本判決應於收受送達後10日內向本院提出上訴書狀，並應
敘述具體理由；其未敘述上訴理由者，應於上訴期間屆滿後20日
內向本院補提理由書（均須按他造當事人之人數附繕本）「切勿
逕送上級法院」。
                                書記官  宋德華
中    華    民    國    99    年    10    月    25    日
附錄本案所犯法條全文
槍砲彈藥刀械管制條例第12條
未經許可，製造、販賣或運輸子彈者，處 1 年以上 7 年以下有
期徒刑，併科新台幣 500 萬元以下罰金。
未經許可，轉讓、出租或出借子彈者，處 6 月以上 5 年以下有
期徒刑，併科新台幣 300 萬元以下罰金。
意圖供自己或他人犯罪之用，而犯前二項之罪者，處 3 年以上
10 年以下有期徒刑，併科新台幣 700 萬元以下罰金。
未經許可，持有、寄藏或意圖販賣而陳列子彈者，處 5 年以下
有期徒刑，併科新台幣 300 萬元以下罰金。
第 1 項至第 3 項之未遂犯罰之。
附表：
┌──┬──────────────┬───────┐
│編號│         扣 案 物           │數量          │
├──┼──────────────┼───────┤
│ 1  │土造子彈（具直徑約8.8mm之金 │1顆           │
│    │屬彈頭；原2顆，其中1顆已試射│              │
│    │用罄）。                    │              │
├──┼──────────────┼───────┤
│    │改造子彈（由玩具金屬彈殼加裝│2顆           │
│ 2  │直徑約8.8mm之金屬彈頭改造而 │              │
│    │成；原3顆，其中1顆已試射用罄│              │
│    │）。                        │              │
└──┴──────────────┴───────┘

司法院資訊處製作；財團法人民間司法改革基金會備份。
